【裁判字號】    98,易,6
【裁判日期】    980831
【裁判案由】    竊盜等
【裁判全文】
臺灣板橋地方法院刑事判決                 98年度易字第6號
公  訴  人  臺灣板橋地方法院檢察署檢察官
被      告  丙○○
選任辯護人  郭盈蘭律師
上列被告因竊盜等案件，經檢察官提起公訴（97年度偵字第
30750 號），本院判決如下：
    主  文
 丙○○竊盜，處拘役拾日，如易科罰金，以新臺幣壹仟元折算
 壹日；又傷害人之身體，處拘役貳拾日，如易科罰金，以新臺
 幣壹仟元折算壹日。應執行拘役貳拾伍日，如易科罰金，以新
 臺幣壹仟元折算壹日。
    事  實
一、丙○○因患有「情感型精神分裂病」，有情緒易激動、說話
    語無倫次，失現實感、怪異思想等症狀，而致其辨識其行為
    違法或依其辨識而行為之能力顯著降低。其於民國97年10月
    29 日12 時30分許，進入臺北縣永和市○○路274 號「甲○○○」內，竟意圖為自己不法之所有，徒手竊取置於綜合用
    品區置物架上之生理食鹽水1 包（價值約新臺幣35元），得
    手後迅速放入其攜帶之手提包內走出店外，適為甲○○○店
    長乙○○察覺有異而清點置物架上物品數量，發現有短少情
    形，而追出店外攔阻丙○○，因丙○○否認有上開竊盜行為
    ，2 人復進入店內爭執，因丙○○大聲嚷嚷且情緒激動，亦
    不服乙○○之指控，遂基於傷害之犯意，以口咬乙○○之手
    臂，並揮打乙○○，致乙○○受有兩側肘、前臂及腕表淺損
    傷、磨損、擦傷及右側前臂咬傷等傷害。嗣為警據報到場處
    理，並自丙○○手提包內取出生理食鹽水1 包。
二、案經乙○○告訴臺北縣政府警察局永和分局報告臺灣板橋地
    方法院檢察署檢察官偵查起訴。
    理  由
一、按被告以外之人（含證人、鑑定人、告訴人、被害人、共同
    被告等）於審判外之陳述雖不符刑事訴訟法第159 條之1 至
    之4 等4 條之規定，而經當事人於審判程序同意作為證據，
    法院審酌該言詞陳述或書面陳述作成時之情況，認為適當者
    ，亦得為證據，刑事訴訟法第159 條之5 第1 項定有明文。
    其立法意旨在於傳聞證據未經當事人之反對詰問予以核實，
    原則上先予排除，惟若當事人已放棄反對詰問權，於審判程
    序中表明同意該等傳聞證據可作為證據；基於尊重當事人對
    傳聞證據之處分權，及證據資料愈豐富，愈有助於真實發見
    之理念，且強化言詞辯論主義，使訴訟程序得以順暢進行，
    上開傳聞證據亦均具有證據能力。本件證人乙○○於警詢中
    之陳述、臺北縣政府警察局永和分局扣押筆錄、臺北縣政府
    永和分局扣押物品目錄表、贓物認領保管單、天主教耕莘醫
    院永和分院（下稱永和耕莘醫院）甲種診斷證明書，均具有
    被告以外之人於審判外陳述之性質，被告丙○○於本院準備
    程序及審理時已表示對於全案卷證之證據能力均無意見，依
    刑事訴訟法第159 條之5 之規定，本院斟酌該等證據並非非
    法取得，亦無證明力明顯過低之情形，是該等證據，均得採
    為證據。
二、訊據被告丙○○固坦承有於上開時、地於甲○○○店長乙○○發生肢體衝突之事實，惟矢口否認有何竊盜、傷害犯行，
    辯稱：伊沒有偷生理食鹽水，是店長硬塞入伊包包內，並且
    店長還打伊，伊才是被害人云云。經查：
(一)前揭事實，業據證人即甲○○○店長乙○○迭於警詢及本院
    審理時證述：被告在超商門口徘徊，走進來後，在綜合用品
    區看了一下拿了東西就往外走，伊因為當時有聽到拿東西窸
    窣的聲音，且看到被告急速離開，就趕快到綜合用品區檢查
    ，發現擺放凌亂且短少生理食鹽水，伊就追出去問被告有沒
    有東西未結帳，被告就吼說「什麼」，伊把被告拉進店裡後
    ，被告就說「你去報警呀，我又沒有偷東西」等語，伊即請
    店員先報警，當時被告要離開，伊只好拉住被告，被告情緒
    很激動反抗就咬伊、打伊、踢伊，伊因為很痛有把她頭髮拉
    開，警察就趕到了等語（見本院卷第57、58頁、97年度偵字
    第30750 號卷第8 頁），核與本院勘驗甲○○○監視錄影器
    畫面結果：被告進入超商後，接近展示架後，左手打開斜背
    於自己身上之背包，被告傾身向置物架（離開監視畫面），
    隨即轉身往商店門口走出，同時店長（乙○○）回頭看置物
    架後，衝出門外追向被告，店長將被告拉回便利商店，被告
    欲離開，店長以身體阻擋被告離去，…被告頭部低下店長手
    部位置，被告將手舉起，貌似向店長揮拳，店長與被告再度
    拉扯及爭執等情節相符，並有摘錄上開監視錄影器畫面34幀
    在卷可憑（見本院卷第56、57、61-77 頁）。而證人乙○○
    確實受有兩側肘、前臂及腕之表淺損傷、磨損或擦傷，右側
    前臂被人咬傷等傷害，亦有永和耕莘醫院甲種診斷證明書在
    卷可憑（見同上偵卷第16頁）。足見證人乙○○上開證述，
    信而有徵，堪以採信。
(二)再依證人即承辦員警王順民於本院審理時證述：伊是載被告
    回派出所的人，當時是到派出所後，被告自己從袋子取出生
    理食鹽水等語（見本院卷第59頁），並有臺北縣政府警察局
    永和分局扣押筆錄、扣押物品目錄表、贓物認領保管單及查
    扣照片在卷可憑（見同上偵卷第12-14 、17頁）。衡諸證人
    乙○○、王順民與被告均無恩怨、嫌隙，並無捏造不實或構
    陷被告之理，是以被告辯稱：係店長栽贓云云，顯係卸責之
    詞，不足採信。
(三)綜上所述，上開事證相互勾稽，被告上開所辯，委無足採。
    本件事證明確，被告犯行堪以認定。
三、核被告所為，係犯刑法第320 條第1 項竊盜罪、同法第277
    條第1 項之傷害罪。查被告因患有情感型精神分裂病，其情
    緒易激動，說話語無倫次、失現實感，有怪異思想等表徵，
    其對於犯案表示是因「超商工作人員主要工作就是抓小偷，
    我偷點東西讓他們有事做，可以及早讓他們能升為正式人員
    」等語，此有本院財團法人亞東紀念醫院精神鑑定報告書在
    卷可按（見本院卷第92頁），再衡酌被告於警詢製作筆錄時
    ，有情緒激動之情形，有證人王順民證述可稽，是被告於行
    為時之精神狀態應有「因精神障礙或其他心智缺陷，致其辨
    識其行為違反或依其辨識而行為之能力顯著減低」之情形，
    而導致本案犯行，爰各依刑法第19條第2 項規定減輕其刑。
    辯護人固以被告有「環境適應障礙伴有混合性情緒特徵」等
    症狀，且依財團法人亞東紀念醫院鑑定結果，認其有因精神
    障礙，致不能辨識其行為違法或欠缺其辨識而行為之能力，
    認被告依法不罰等語，惟參以被告於警詢製作筆錄當時，其
    精神狀況良好、回答完整，有警詢筆錄在卷可按，且於鑑定
    時，對人、時、地之定向感及記憶力均完好，無「器質性精
    神病」之徵兆，亦經鑑定醫師於上開精神鑑定報告書內記載
    明確；再就被告於警詢、偵訊及本院審理時，固否認犯罪，
    惟對於本案發生情節均能清楚陳述及有違法性之認識，亦能
    於法律上主張其自我權利，並於犯案當時即提出對店長乙○○之傷害、妨害自由等告訴，益徵被告於犯案當時就其行為
    違法性之辨識能力尚未致完全喪失之情形，自無適用刑法第
    19條第1 項規定之餘地，是辯護意旨，容有未洽，併予敘明
    。爰審酌被告無刑事前科紀錄、素行尚佳，為專科畢業之智
    識程度之品行，其因患有精神疾病而犯下本案，衡酌其所侵
    害之法益尚屬輕微，所竊得財物已返還被害人，惟迄今未與
    被害人達成和解及兼衡犯罪手段、目的、行為時所受刺激、
    犯罪後態度等一切情狀，分別量處如主文所示之刑，並審酌
    其年齡、職業、收入、社會地位等節諭知易科罰金之折算標
    準如主文所示，及定其應執行之刑暨諭知易科罰金折算標準
    。
據上論斷，應依刑事訴訟法第299 條第1 項前段，刑法第320 條
第1 項、第277 條第1 項、第19條第2 項、第41條第1 項前段、
第51條第6 款，刑法施行法第1 條之1 ，判決如主文。
中    華    民    國    98    年    8     月    31    日
                  刑事第十四庭  法  官  陳海寧
以上正本證明與原本無異。
如不服本判決應於收受判決後10日內向本院提出上訴書狀，並
應敘述具體理由。其未敘述上訴理由者，應於上訴期間屆滿後
20日內向本院補提理由書（均須按他造當事人之人數附繕本）
「切勿逕送上級法院」。
                                書記官  潘佳欣
中    華    民    國    98    年    8     月    31    日
附錄本案論罪科刑法條全文
刑法第320條（普通竊盜罪、竊佔罪）
意圖為自己或第三人不法之所有，而竊取他人之動產者，為竊盜
罪，處 5 年以下有期徒刑、拘役或 5 百元以下罰金。
意圖為自己或第三人不法之利益，而竊佔他人之不動產者，依前
項之規定處斷。
前二項之未遂犯罰之。
刑法第277條（普通傷害罪）
傷害人之身體或健康者，處3 年以下有期徒刑、拘役或1 千元以
下罰金。
犯前項之罪因而致人於死者，處無期徒刑或 7 年以上有期徒刑；
致重傷者，處3 年以上10年以下有期徒刑。


司法院資訊處製作；財團法人民間司法改革基金會備份。
